【裁判字號】    92,交上訴,35
【裁判日期】    920521
【裁判案由】    公共危險
【裁判全文】
臺灣高等法院刑事判決                            九十二年度交上訴字第三五號
    上  訴  人
    即  被  告  甲○○
    選任辯護人  胡盈州律師
                邱昱宇律師
右上訴人因公共危險案件，不服臺灣台北地方法院九十年度交訴字第五四號，中華民
國九十一年十二月二十七日第一審判決（起訴案號：臺灣台北地方法院檢察署八十九
年度偵字第一一八八二號）提起上訴，本院判決如左：
    主  文
原判決撤銷。
甲○○駕駛動力交通工具肇事，致人受傷而逃逸，累犯，處有期徒刑肆月。如易科罰
金，以佰元折算壹日。
    事  實
一、甲○○曾於民國八十四年間因犯侵占罪，經臺灣板橋地方法院判處有期徒刑四月
    確定，甫於八十五年七月二十日縮刑期滿執行完畢（檢察官誤載為七月二十七日
    ），仍不知悔改，於八十九年二月十八日中午十二時許，駕駛動力交通工具車牌
    號碼Ｈ二－四四八號營業小客車沿臺北市○○○路○段第二快車道由東向西方向
    行駛，行經該路段一號前，因發現路旁有人招攔，遂緊急煞停並旋大幅右轉偏向
    外側車道，適有詹聖章駕駛車牌號碼Ｅ三－四六三號營業小客車同向在甲○○所
    駕車輛後方行駛，另乙○○騎乘車牌號碼ＯＢＵ－二九三號重型機車同向在詹聖
    章所駕車輛後方直行，見狀均緊急向左閃避，仍閃煞不及，詹聖章所駕車輛右前
    葉子板、車門遂撞及甲○○所駕車輛左後保險桿，詹聖章所駕車輛左側並與同時
    向左閃避、由乙○○騎乘之重型機車發生撞擊，乙○○因而與所乘車輛分離、向
    前翻滾跌落地面，受有右手肘、右膝擦挫傷之傷勢（甲○○因過失傷害人部分未
    據告訴）。甲○○駕駛動力交通工具肇事致乙○○受傷後，竟旋駕車加速逃逸，
    嗣經詹聖章徒步追趕、記下車號後報警，始循線查獲上情。
二、案經臺北市政府警察局松山分局報請臺灣臺北地方法院檢察署檢察官偵查起訴。
    理  由
一、訊據被告甲○○固不否認於八十九年二月十八日中午十二時許，駕駛動力交通工
    具車牌號碼Ｈ二－四四八號營業小客車沿臺北市○○○路○段由東向西方向行駛
    ，行經該路段與近敦化北路口右轉彎道處，因發現路旁有人招攔，遂煞停向右停
    靠路旁，適有詹聖章駕駛車牌號碼Ｅ三－四六三號營業小客車同向在其所駕車輛
    後方行駛，另乙○○騎乘車牌號碼ＯＢＵ－二九三號重型機車同向在詹聖章所駕
    車輛後方直行，詹聖章見狀向左偏轉閃避，但詹聖章所駕車輛右前葉子板、車門
    仍撞及其所駕車輛左後保險桿，詹聖章所駕車輛左側並與同時向左閃避、由乙○
    ○騎乘之重型機車發生撞擊，乙○○因而與所乘車輛分離、向前翻滾跌落地面，
    受有右手肘、右膝擦挫傷之傷勢等情，惟矢口否認有駕駛動力交通工具肇事致乙
    ○○受傷後，駕車加速逃逸之犯行，於警訊中先稱：當日其並非肇事逃逸，而係
    因塞車，乃繞行一圈後回到現場，但詹聖章、乙○○均已離開現場云云，後於檢
    察官偵訊及原審調查中稱：當日其駕駛動力交通工具車牌號碼Ｈ二－四四八號營
    業小客車沿臺北市○○○路○段由東向西方向行駛，行經該路段近敦化北路口右
    轉彎道處，因發現路旁有人招攔，遂煞停向右停靠路旁，但遭詹聖章所駕駛、車
    牌號碼Ｅ三－四六三號營業小客車自後方撞擊，事故發生後，其曾下車與詹聖章
    交談，因見自己車輛及詹聖章均無礙，乃不追究而離開，並不知詹聖章另撞及機
    車騎士乙○○，復於原審及本院審理中改稱：當日其遭詹聖章所駕駛、車牌號碼
    Ｅ三－四六三號營業小客車自後方撞擊，事故發生後，其曾下車與詹聖章交談，
    係詹聖章稱其車輛並無損傷，要其離開，其乃不追究而駛離，不知何以詹聖章、
    乙○○竟聯合誣陷之云云。
二、經查：
（一）被告於八十九年二月十八日中午十二時許，駕駛動力交通工具車牌號碼Ｈ二－
      四四八號營業小客車沿臺北市○○○路○段第二快車道由東向西方向行駛，行
      經該路段一號前，因發現路旁有人招攔，遂緊急煞停並旋大幅右轉偏向外側車
      道，適有詹聖章駕駛車牌號碼Ｅ三－四六三號營業小客車同向在被告所駕車輛
      後方行駛，另乙○○騎乘車牌號碼ＯＢＵ－二九三號重型機車同向在詹聖章所
      駕車輛後方直行，見狀均緊急向左閃避，仍閃煞不及，詹聖章所駕車輛右前葉
      子板、車門遂撞及被告所駕車輛左後保險桿，詹聖章所駕車輛左側並與同時向
      左閃避、由乙○○騎乘之重型機車發生撞擊，乙○○因而與所乘車輛分離、向
      前翻滾跌落地面，受有右手肘、右膝擦挫傷之傷勢，被告駕駛動力交通工具肇
      事致乙○○受傷後，竟旋駕車加速逃逸，嗣經詹聖章徒步追趕、記下車號後報
      警，始循線查獲上情之事實，業據證人詹聖章、乙○○於警、偵訊及原審調查
      中指證纂詳，核與臺北市政府警察局松山分局交通分隊道路交通事故調查報告
      表、談話紀錄表、補充資料表、車輛照片、診斷證明書所載一致，除被告是否
      曾下車與證人詹聖章交談、是否知悉證人詹聖章亦撞及證人乙○○致證人乙○
      ○倒地受傷，以及車禍事故發生地係在臺北市○○○路○段一號前、距路口約
      十餘公尺處或在臺北市○○○路○段與敦化北路口右轉彎道內等節外，亦經被
      告肯認無訛。而當時天氣晴、日間自然光線、視距良好，並據到場處理之員警
      觀察、記載詳明，有臺北市政府警察局松山分局交通分隊道路交通事故調查報
      告表可按。
（二）被告雖先後辯稱車禍地點在右轉彎道內，並非臺北市○○○路○段一號前、距
      路口十餘公尺處之第二快車道，其係遭證人詹聖章自後方撞擊，及其未肇事逃
      逸，而係因塞車，乃繞行一圈後回到現場，但證人詹聖章、乙○○均已離開現
      場，以及車禍發生後，其曾下車與證人詹聖章交談，因見自己車輛及詹聖章均
      無礙，乃不追究而離開，並不知詹聖章另撞及證人乙○○，其遭到詹聖章、乙
      ○○之陷害云云，但：
    １前揭車禍及犯罪事實，業經證人詹聖章、乙○○指證歷歷且互核一致，並有臺
      北市政府警察局松山分局交通分隊道路交通事故調查報告表、談話紀錄表、補
      充資料表、車輛照片、診斷證明書附卷可稽，前已述及，被告既為營業小客車
      司機，所駕車輛於行進中遭其他車輛自後方撞擊，被告復自承知悉發生碰撞，
      何以竟未下車察看、竟逕行離去？又證人詹聖章當日滯留事故現場約二十分鐘
      俟員警到場處理，此經證人詹聖章證述明確，核與臺北市政府警察局松山分局
      交通分隊道路事故調查報告表、自首調查報告表所載吻合，故被告如確因車流
      方向被迫繞行一圈後曾返回現場，證人詹聖章及到場測繪之員警應仍在現場，
      殆無疑義。
    ２且當日證人乙○○因車禍撞擊力與所乘車輛分離並向前翻滾跌落地面，迭據證
      人詹聖章、乙○○供述詳明，是證人乙○○倒地位置係在被告所駕車輛側邊，
      以當時之天氣晴、日間自然光線、視距良好，前業提及，被告自無不能查見、
      知悉之理，至被告供稱其所駕車輛遭撞擊後，曾下車與證人詹聖章交談，雖未
      能提出任何證據以實其說而尚難遽採，但倘其所述屬實，則被告更無可能不知
      悉尚有證人乙○○因該次車禍受傷倒地情事。
    ３至車禍事故發生地點據證人詹聖章、乙○○之指述及現場落土、碎片痕跡判斷
      ，應在臺北市○○○路○段一號前、東向西方向第二快車道上、距路口十餘公
      尺處，此經證人即到場處理之臺北市政府警察局松山分局交通分隊員警游宗禾
      於原審到庭結證翔實。
    ４證人詹聖章、乙○○、游宗禾與被告均素不相識，並無任何仇隙宿怨，此據被
      告自承在卷，衡情亦無羅織誣陷被告之可能或必要，況證人詹聖章焉有可能於
      事故發生後旋即擬妥先冒自己擔負賠償證人乙○○賠償責任之風險，向被告佯
      稱無損害發生，令被告離去現場後，再誣指被告肇事逃逸，以陷被告於公共危
      險罪名？
    ５參諸被告於八十九年三月十五日經警循線查獲通知到場後，旋與證人詹聖章、
      乙○○簽立和解書，同意賠償證人乙○○新臺幣六千六百元，有和解書二紙在
      卷可考，該和解書均為真正，並據被告供承明確，被告倘認遭證人詹聖章、乙
      ○○誣陷，且就本件車禍事故之發生並無過失，何以竟即簽立書面承諾賠償證
      人詹聖章、乙○○？
（三）綜上所述，被告所辯，要與常情有違，而為卸責、避就之詞，委無可採，其於
      事故發生後，發現證人乙○○翻滾跌落地面受傷，仍未下車察看、協助救護，
      旋駕車逃逸，已堪認定。
三、核被告所為，係犯刑法第一百八十五條之四駕駛動力交通工具肇事致人傷而逃逸
    罪。被告曾於八十四年間因犯侵占罪，經臺灣板橋地方法院判處有期徒刑四月確
    定，甫於八十五年七月二十日縮刑期滿執行完畢，有臺灣高等法院被告全國前案
    紀錄表，其於有期徒刑之執行完畢五年內再犯本件有期徒刑以上之罪，為累犯，
    應依法加重其刑。
四、原審予以論罪科刑，固非無見，惟按刑事審判旨在實現刑罰權之分配正義，故法
    院對於有罪被告之科刑，應符合罰刑相當之原則，使輕重得宜，罰當其罪，此所
    以刑法第五十七條明定科刑時，應審酌一切情狀，尤應注意該條所列十款事項，
    以為科刑輕重之標準，並賦予法院以裁量權，以求個案裁判之妥當性（參見最高
    法院九十年度台上字第四六三六號裁判意旨）。查被告業於九十二年四月二十五
    日，依前開和解書內容，賠償證人乙○○新臺幣六千六百元，乙○○並表示不願
    追究被告之責任，此有被告所陳報之和解書一份附卷可稽，則被告犯罪後所生損
    害已減輕，原審未及審酌，依前揭罰刑相當原則，尚欠允洽。被告執此指摘原判
    決不當，非無理由，自應由本院將原判決撤銷改判。又查，被告以駕駛營業小客
    車謀生，收入不豐，且已賠償被害人乙○○之損害，而細繹本件車禍發生之經過
    情形，詹聖章、乙○○皆有未保持行車安全距離之過失，衡情被告極易滋生後車
    肇事干我何事之離逸心態，其情狀在客觀上，雖非高尚，然非不足以引起一般同
    情，本院認宣告法定最低度刑猶嫌過苛而堪憫恕，爰依刑法第五十九條減輕其刑
    。爰審酌被告素行，因車禍傷及被害人，肇事後旋即逃逸，本件車禍所生之危害
    及被告犯後業已賠償被害人之損害、被害人傷勢尚屬輕微，就事故之發生亦與有
    過失等一切情狀，量處如主文所示之刑。又刑法第四十一條已於九十年一月十日
    經總統公布施行，並於同年月十二日生效，該條規定：「犯最重本刑為五年以下
    有期徒刑之刑之罪，而受六個月以下有期徒刑或拘役之宣告，因身體、教育、職
    業、家庭之關係或其他正當事由，執行顯有困難者，得以一元以上三元以下折算
    一日，易科罰金。但確因不執行所宣告之刑，難收矯正之效，或難以維持法秩序
    者，不在此限」、「併合處罰之數罪，均有前項情形，其應執行之刑逾六月者，
    亦同」；按行為後法律有變更者，適用裁判時之法律，刑法第二條第一項前段定
    有明文，而易服勞役及期間、數罪併罰之定執行刑、緩刑及易以訓誡、易科罰金
    各事項，均依新法，亦有最高法院二十四年七月總會決議（二）可資參照，是刑
    法第四十一條既業於九十年一月十日修正，並於同年月十二日生效，揆諸上揭法
    條規定及決議意旨，本件自應適用裁判時即修正後刑法第四十一條第一項前段之
    規定，諭知易科罰金之折算標準。
據上論斷，應依刑事訴訟法第三百六十九條第一項前段、第三百六十四條、第二百九
十九條第一項前段，刑法第二條第一項前段、第一百八十五條之四、第四十七條、第
五十九條、第四十一條第一項前段，罰金罰鍰提高標準條例第二條，判決如主文。
本案經檢察官朱兆民到庭執行職務。
中      華      民      國    九十二    年      五      月    二十一    日
                              臺灣高等法院刑事第八庭
                                  審判長法  官  陳  祐  治
                                        法  官  王  炳  梁
                                        法  官  楊  炳  禎
右正本證明與原本無異。
如不服本判決，應於收受送達後十日內向本院提出上訴書狀，其未敘述上訴之理由者
並得於提起上訴後十日內向本院補提理由書（均須按他造當事人之人數附繕本）。
                                        書記官  廖  素  花
中      華      民      國    九十二    年      五      月    二十三    日
附錄：本判決論罪科刑法條全文
刑法第一百八十五條之四（肇事遺棄罪）
駕駛動力交通工具肇事，致人死傷而逃逸者，處六月以上五年以下有期徒刑。


司法院資訊處製作；財團法人民間司法改革基金會備份。
